臺灣嘉義地方法院民事裁定
110年度監宣字第79號
聲  請  人  林欣怡  


相  對  人  李麗霜  


關  係  人  涂金旺  

上列聲請人聲請監護宣告事件，本院裁定如下：
    主      文
宣告李麗霜（女，民國00年0月0日生，身分證統一編號：Z○○○○○
○○○○號）為受監護宣告之人。
選定林欣怡（女，民國00年0月00日生，身分證統一編號
：Z○○○○○○○○○號）為受監護宣告之人李麗霜之監護人
。
指定涂金旺（男，民國00年0月0日生，身分證統一編號：Z○○○○○
○○○○號）為會同開具財產清冊之人。
聲請費用新臺幣壹仟元由受監護宣告之人李麗霜負擔。
    理      由
一、聲請意旨略以：聲請人為相對人之利害關係人，相對人有不
    能為意思表示或受意思表示或不能辨識其意思表示效果之情
    形，為此依民法第14條、第1110條、第1111條及家事事件法
    第164 條之規定，聲請宣告相對人為受監護宣告之人，並選
    定聲請人為相對人之監護人，暨指定關係人涂金旺為會同開
    具財產清冊之人等語。
二、對於因精神障礙或其他心智缺陷，致不能為意思表示或受意
    思表示，或不能辨識其意思表示之效果者，法院得因本人、
    配偶、四親等內之親屬、最近一年有同居事實之其他親屬、
    檢察官、主管機關、社會福利機構、輔助人、意定監護受任
    人或其他利害關係人之聲請，為監護之宣告，民法第14條第
    1項定有明文。
三、經查，聲請人主張之前揭事實，已據其提出親屬系統表、戶
    籍謄本及身心障礙證明（重度）影本為憑，而聲請人雖為相
    對人母親同居人之子女，然相對人之中華民國身心障礙證明
    上所載之聯絡人為聲請人，且為相對人之實際照顧者，堪認
    其為相對人之利害關係人而得為本件聲請。又本院審驗相對
    人之精神及心智狀況，在鑑定人面前點呼相對人，相對人雖
    對叫喚有回應，惟訊問相對人下列問題，其回答：「（聲請
    人是誰？）我妹妹。」、「（關係人涂金旺是誰？）朋友。
    」、「（你父母是否仍健在？）不在了。」、「（你兒子名
    字？）李益昌。」、「（你目前幾歲？）好幾歲。」、「（
    你民國幾年出生？）我不會說。」、「（現在民國幾年？）
    我不會說。」、「（現在總統是誰？）我講不出來。」、「
　　（你在這裡多久了？）很久了。」等語；並斟酌戴德森醫療
    財團法人嘉義基督教醫院精神科主治醫師趙星豪所為之鑑定
    結果，認相對人因大腦中風造成肢體偏癱，並影響其認知功
    能及言語理解表達能力，日常生活須他人協助照護，相對人
    在鑑定時意識清醒，對叫喚可回應，對問話僅能部分理解，
    且有命名困難，注意力及短期注意力亦有嚴重缺損等語，有
    本院民國110年4月21日之勘驗筆錄、該醫院精神鑑定報告書
    附卷可稽。綜上，堪認相對人確因其他心智缺陷，致不能為
    意思表示或受意思表示或不能辨識其意思表示之效果等情為
    真，故本件聲請為有理由，爰依上揭規定，宣告相對人為受
    監護宣告之人。
四、按受監護宣告之人應置監護人。法院為監護之宣告時，應依
    職權就配偶、四親等內之親屬、最近一年有同居事實之其他
    親屬、主管機關、社會福利機構或其他適當之人選定一人或
    數人為監護人，並同時指定會同開具財產清冊之人。法院選
    定監護人時，應依受監護宣告之人之最佳利益，優先考量受
    監護宣告之人之意見，審酌一切情狀，並注意下列事項：（
    一）受監護宣告之人之身心狀態與生活及財產狀況。（二）
    受監護宣告之人與其配偶、子女或其他共同生活之人間之情
    感狀況。（三）監護人之職業、經歷、意見及其與受監護宣
    告之人之利害關係。（四）法人為監護人時，其事業之種類
    與內容，法人及其代表人與受監護宣告之人之利害關係。民
    法第1110條、第1111條第1項及第1111條之1分別定有明文。
    查本件相對人既為監護之宣告，已如上述，自應依上開規定
    為其選定監護人及指定會同開具財產清冊之人。本院審酌相
    對人未婚，子女李益昌及其養父母均已歿，無其他親屬可協
    助處理相關事務，而聲請人願意擔任受監護宣告人之監護人
　　，涂金旺願擔任會同開具財產清冊之人，有戶籍謄本、本院
    110年4月21日訊問筆錄在卷可證。併參涂金旺為相對人之友
    人，相對人稱聲請人為妹妹，曾共同居住在桃園市住處數年
　　，且聲請人現為相對人實際上之醫療聯繫與社政聯絡窗口，
　　並有意為聲請人申請相關社會補助，彼此間應具有一定之信
    賴感及依附感，堪信由聲請人擔任相對人之監護人，及由涂
    金旺擔任會同開具財產清冊之人，應符合相對人之最佳利益
　　，爰裁定如主文第2、3項所示。
五、又依民法第1113條準用同法第1099條、第1099條之1 規定，
    於監護開始時，監護人林欣怡對於受監護宣告人即相對人之
    財產，應會同涂金旺於2 個月內開具財產清冊，並陳報法院
    ，於此之前僅得對受監護人財產為必要之管理，併此指明。
六、依家事事件法第164條第2項，裁定如主文。
　　
中　　華　　民　　國　　110 　年　　4 　　月　　27　　日
               家事法庭  法　　　官 黃仁勇           
以上正本係照原本作成。
如對本裁定抗告，須於裁定送達後10日之不變期間內，向本院提
出抗告狀，並繳納抗告費新臺幣1,000元。
中　　華　　民　　國　　110 　年　　4 　　月　　27　　日
                         書　記　官　黃郁萍